【裁判字號】    90,訴,302
【裁判日期】    900420
【裁判案由】    偽造文書
【裁判全文】
台灣台中地方法院刑事判決                            九十年度訴字第三二號
    公  訴  人  臺灣台中地方法院檢察署檢察官
    被      告  乙○○
右列被告因侵占案件，經檢察官提起公訴（八十九年度偵字第一六二四一、一七八三
八號），本院判決如左：
    主      文
乙○○連續意圖為自己不法之所有，而侵占對於業務上所持有之物，處有期徒刑捌月
；又行使變造公文書，足以生損害於公眾及他人，處有期徒刑壹年貳月，台中市稅捐
稽徵處營業稅繳款書，統一編號：00000000號繳款書上變造之國字及阿拉伯
數字所載壹拾肆萬柒仟陸佰捌拾陸元，及田振隆印文均沒收；應執行有期徒刑壹年捌
月。台中市稅捐稽徵處營業稅繳款書，統一編號：00000000號繳款書上變造
之國字及阿拉伯數字所載壹拾肆萬柒仟陸佰捌拾陸元，及田振隆印文均沒收。
    事      實
一、乙○○係鴻圖會計事務所（址設：台中市○區○○路一一七號七樓之二），從事
    公司記帳業務，乃從事業務之人，意圖為自己不法之所有，並基於概括之犯意，
    侵占他人交付辦理公司登記及記帳款項，詳述如下：（一）偉舜營造有限公司（
    以下簡稱偉舜公司）於民國（下同）八十八年三月委託乙○○辦理申請營造業相
    關執照及會計記帳事宜，並聘任李健明為偉舜公司工地主任，乙○○見工地主任
    找妥後乃承諾於八十八年三月二十五日前辦妥營造業執照，偉舜公司之負責人丁○○乃交付工商登記代辦費用及台灣區營造工程工業同業工會之會費共計新台幣
    （下同）六萬零五百元，另將支付李健明之薪資四萬元亦委託乙○○轉交李健明
    ，詎乙○○意圖為自己不法之所有，並未辦理偉舜公司申請登記事宜，竟將右揭
    款項計十萬零五百元全部侵占入己；以致李健明向偉舜公司解除聘任合約，乙○○因隱瞞真相，偉舜公司不知情事後亦無法補聘工地主任，被內政部撤銷偉舜公
    司之法人登記；又偉舜公司自八十八年一月起至七月止，委託乙○○記帳，每月
    給付四千元之記帳費用，乙○○均未辦理記帳，將該款侵占入己；（二）合榮組
    重鋼工業股份有限公司（以下簡稱合榮組公司）於八十九年委託乙○○辦理申請
    營業稅，向合榮組公司之負責人丙○○索取營業稅稅金、記帳費用及文具用品計
    十四萬七千六百八十六元，詎乙○○取得該款後，僅向台中市稅捐稽徵處繳款八
    萬七千六百八十六元，侵占其餘款項六萬元，事後為掩飾犯行，將取得台中市稅
    捐稽徵處營業稅繳款書之繳款金額一欄由「87686、八萬七千六百八十六元」變
    造成「147686、十四萬七千六百八十六元」，且在變造處，加蓋田振隆偽造之印
    文，並持之行使交付合榮組公司；足以生損害於台中市稅捐稽徵處營業稅繳款管
    理之正確性及合榮組公司。
二、案經偉舜公司、合榮組公司之代表人丁○○、丙○○告訴，由台灣台中地方法院
    檢察署檢察官偵查起訴。
    理    由
一、訊據被告乙○○坦承右揭第一項犯罪事實不諱；另犯罪事實第二項，被告乙○○
    則矢口否認，辯稱：該款係由案外人即職員甲○○所侵占，並由其偽造該收據云
    云；惟查：右揭犯罪事實，業據偉舜公司之代表人丁○○及合榮組公司之代表人
    丙○○到庭指訴歷歷，並有工地主任聘任合約書、台灣區營造工程工業同業工會
    之會費收據、內政部公文影本一張、鴻圖會計事務所請款明細表，及被告乙○○
    侵占合榮組公司款項之自白書及變造之台中市稅捐稽徵處營業稅繳款書附卷可稽
    被告雖聲請傳訊甲○○，並陳明經其與甲○○聯絡，甲○○可自動到庭陳明，惟
    經本院多次傳訊，甲○○均因地址欠詳，而無法傳訊到庭，被告亦無法帶同到庭
    ，不能證明係甲○○者所侵占，又據被告寫給合榮組公司之聲明內載明：「本人
    因業務上執行合榮組公司之委託，申報並代繳該公司八十九年一、二月份營業稅
    捐時，擅自挪用該公司委託本人代繳稅款之部分共計六萬元，為本人私用，致該
    公司遭稅捐主管機關依相關規定罰處滯納金，本人在此聲明前述均屬實，本人並
    自願將所擅自挪為師用之款項、及因之產生之滯納金、利息、應退之工資共計八
    萬九千七百七十七元，開立等額之本票予合榮組公司」等語，除有被告簽名之聲
    明蘇壹份附件外，更有被告同時簽發之同額本票一紙附卷可證，被告所辯不足採
    信，其犯行已堪認定。
二、核被告乙○○所為係犯有刑法第三百三十六條第二項之對於業務上所持有之物
    意圖為自己不法之所有，而侵佔自己持有他人之物之罪行、及同法第二百十六條
    之行使第二百十一條之變造公文書罪行；被告在台中市稅捐稽徵處營業稅繳款書
    ，統一編號：00000000號繳款書上偽造之國字及阿拉伯數字所載壹拾肆
    萬柒仟陸佰捌拾陸元，在變造處，加蓋田振隆之偽造印文，其偽造印文，為變造
    公文書之階段行為；又變造公文書進而行使，變造之低度行為應為行使之高度行
    為所吸收，均不另論罪。先後多次業務侵占行為，均時間緊接，犯罪構成要件相
    同，顯係基於概括犯意為之，為連續犯，應各以一罪論。所犯侵占業務上持有物
    、行使變造私文書二罪，犯意各別，行為互殊，犯罪構成要件不同，應分論併罰
    。爰審酌被告犯罪之動機、目的、手段、坦承大部分犯行頗表悔悟、及已給付六
    萬元的支票和現金一五○○○元給何榮祖重鋼公司丙○○，共給付七五○○○元
    ，有該公司會計「洪百合」簽收及支票影本二紙在卷可證，犯罪後態度等一切情
    狀，分就所犯量處如主文所示之刑，並定其應執行之刑，以示懲儆。又台中市稅
    捐稽徵處營業稅繳款書，統一編號：00000000號繳款書上偽造之國字及
    阿拉伯數字所載壹拾肆萬柒仟陸佰捌拾陸元，及田振隆變造印文部分，為被告所
    有供犯罪所用之物，依刑法第三十八條第一項第二款及第二百十九條規定、均沒
    收。
三據上論斷，應依刑事訴訟法第二百九十九條第一項前段，刑法第三百三十六條第
    二項、第二百十一條第二百十六條第二百十七條、第二百十九條、第五十六
    條、第五十一條第五款、第三十八條第一項第二款、罰金罰鍰提高標準條例第一
    條前段，判決如主文。
本案經檢察官郭瑞祥到庭執行職務。
中    華    民    國      九十      年      四      月      二十      日
                                  臺灣臺中地方法院刑事第七庭
                                      法  官  黃  松  竹
右正本證明與原本無異。
如不服本判決，應於送達後十日內，向本院提出上訴狀（須附繕本）。
                                      書記官
中    華    民    國      九十      年      四      月      二十      日
附錄︰
刑法第三百三十六條第二項︰對於業務上所持有之物，犯前條第一項之罪者，處六月
以上五年以下有期徒刑，得併科三千元以下罰金。
刑法第二百十一條︰偽造變造公文書，足以生損害於於公眾或他人者，處一年以上
，七年以下有期徒刑。
刑法第二百十六條︰行使第二百十條至第二百十五條之文書者，依偽造變造文書或
登載不實事項或使登載不實事項之規定處斷。


司法院資訊處製作；財團法人民間司法改革基金會備份。
